最高法院刑事判決　　　　　　　九十四年度台上字第六二一號
　　上　訴　人　甲○○
　　　　　　　　　　　　生前住台灣省台北縣三重市○○街17
　　　　　　　　　　　　7巷1.
　　　　　　　　乙○○
　　　　　　　　　　　　號
上列上訴人等因偽造文書案件，不服台灣高等法院中華民國九十
一年三月二十六日第二審更審判決（九十年度上更(一)字第八三０
號，起訴案號：台灣新竹地方法院檢察署八十六年度偵緝字第二
三九號、二四八號），提起上訴，本院判決如下：
    主  文
上訴駁回。
    理  由
按刑事訴訟法第三百七十七條規定，上訴於第三審法院，非以判
決違背法令為理由，不得為之。是提起第三審上訴，應以原判決
違背法令為理由，係屬法定要件。如果上訴理由狀並未依據卷內
訴訟資料，具體指摘原判決不適用何種法則或如何適用不當，或
所指摘原判決違法情事，顯與法律規定得為第三審上訴理由之違
法情形，不相適合時，均應認其上訴為違背法律上之程式，予以
駁回。本件原審經審理結果，認為上訴人乙○○、甲○○二人共
同有其事實欄所載之犯行，因而撤銷第一審科刑之判決，改判仍
論處上訴人二人共同連續行使偽造公文書，足以生損害於公眾及
他人罪刑，已詳敘其調查、取捨證據之結果及憑以認定犯罪事實
之心證理由。並就乙○○所為甲○○因伊是否還欠款曾發生爭執
等始挾怨誣陷之辯解，認非可採，予以論述。就形式上觀察，原
判決要無採證認事違背證據法則或理由不備等違背法令之情形。
又證據之取捨及其證明力之判斷，屬於事實審法院之職權，苟其
所為之判斷，並不違背經驗法則及論理法則，即不能任意指為違
背法令，而執為合法之第三審上訴理由。另認定犯罪事實所憑之
證據，並不以直接證據為限，間接證據亦包括在內，審理事實之
法院綜合卷內之直接、間接證據，本於推理作用，於通常一般之
人均不致有所懷疑，得確信其為真實之程度者，即非不得據之為
有罪之認定。依卷內資料，本件系爭二輛小客車分別係張永良、
允聚股份有限公司所有而失竊，嗣被偽造車身、引擎號碼及小客
車行車執照等文書，而偽造為陳益昌、歐亦焜所有，並由甲○○
以陳益昌名義出售一輛予鍾梅珍，另一輛尚未出售。而甲○○於
第二次警詢時起即供稱系爭二輛小客車係由「阿草」即乙○○所
交付，同時交付各該行車執照等文書由伊登報販售。甲○○為警
查獲後，即通知乙○○，由乙○○將偽造歐亦焜名義之汽車買賣
合約書交由證人即甲○○之妻楊美惠轉交甲○○，業經楊美惠於
第一審供述明確。另經法務部調查局測謊結果，認甲○○及楊美
惠就上開供詞並未說謊，而乙○○否認之詞則為說謊。原判決以
甲○○供述一致，且有楊美惠證詞、失竊報告、偽造之文書等及
測謊鑑定可互為補強，乃認乙○○有本件偽造公文書並持以行使
之犯行，所為論斷，並無所謂僅憑甲○○供述為唯一證據之採證
違背證據法則，及未詳為說明如何認定之判決理由不備等違法情
事。再甲○○係於偵審中僅否認知為贓車，並辯稱警詢坦承知情
係非出於任意性云云，則其對於不利乙○○之陳述部分並無前後
不一之瑕疵，亦係出於任意性，原判決採為不利乙○○之認定，
亦未對於有無任意性為無益之調查，要無違法可言。是乙○○上
訴意旨上開所指，核與法律規定得為第三審上訴理由之違法情形
，不相適合。而其餘上訴意旨，則係就屬原審採證認事職權之適
法行使及原判決已說明之事項，任意指摘為違法，且仍為單純事
實之爭執，均不得據為第三審上訴之合法理由。依前揭說明，乙
○○關於偽造公文書並持以行使部分之上訴違背法律上之程式，
應予駁回。另原判決認乙○○尚牽連犯刑法第三百三十九條第一
項詐欺取財部分，核屬刑事訴訟法第三百七十六條第四款之罪名
，偽造公文書等得上訴之重罪部分其上訴既不合法，自無從就此
不得上訴第三審輕罪部分併為實體上之審判，此部分之上訴，顯
非適法，應併予駁回。復查第三審法院得依刑事訴訟法第三百九
十三條但書規定，就關於訴訟程序及得依職權調查之事項，調查
事實者，必以先有合法之上訴為前提。而刑事被告於第三審上訴
中死亡，依法應諭知不受理之判決者，亦以被告死亡係在有合法
之上訴之後者為限。如為不合法之上訴，則原第二審判決已因無
合法之上訴而確定，第三審法院即無從依職權逕行對被告死亡之
事實加以調查，據以諭知不受理之判決。甲○○不服原審判決，
而於民國九十一年四月十一日提起第三審上訴，嗣於同月十八日
提出上訴理由略謂伊於警詢坦承知情贓車係非出於任意性等語，
惟原判決於理由中已就甲○○應係知情，上開所辯不足以採納之
理由已詳加說明，其係對原判決已說明之事項重為事實上之爭辯
，應認其上訴為不合法律上程式，予以駁回，雖其已於九十三年
九月二十五日死亡，有戶籍謄本可稽，仍不得據以改判為不受理
之諭知，併此敘明。
據上論結，應依刑事訴訟法第三百九十五條前段，判決如主文。
中　　華　　民　　國　九十四　年　　二　  月　　三　　日
                      最高法院刑事第十一庭
                          審判長法官  張　淳　淙
                                法官  謝　俊　雄
                                法官  蘇　振　堂
                                法官  張　春　福
                                法官  呂　丹　玉
      本件正本證明與原本無異
                                      書  記  官
中　　華　　民　　國　九十四　年　　二　　月 　十五 　日
                                                      Ｅ
